最高法院刑事判決　　　　　　　　　 111年度台上字第2917號
上　訴　人　董昊倫


上列上訴人因違反毒品危害防制條例案件，不服臺灣高等法院高
雄分院中華民國111 年3 月15日第二審判決（111 年度上訴字第
41號，起訴案號：臺灣高雄地方檢察署110 年度偵字第879 、47
66號），提起上訴，本院判決如下：
    主  文
上訴駁回。
    理  由
一、按刑事訴訟法第377 條規定，上訴於第三審法院，非以判決
    違背法令為理由，不得為之。是提起第三審上訴，應以原判
    決違背法令為理由，係屬法定要件。如果上訴理由書狀並未
    依據卷內訴訟資料，具體指摘原判決不適用何種法則或如何
    適用不當，或所指摘原判決違法情事，顯與法律規定得為第
    三審上訴理由之違法情形，不相適合時，均應認其上訴為違
    背法律上之程式，予以駁回。
二、本件原審審理結果，認定上訴人董昊倫有原判決事實欄所載
    之犯行明確，因而維持第一審論處其犯製造第二級毒品罪刑
    （處有期徒刑）併諭知沒收等之判決，駁回其在第二審之上
    訴，已載敘認定犯罪事實所憑之證據及其認定之理由，有卷
    存資料可資覆按。
三、上訴意旨略以：其在祖父罹患失智症時，自醫師處明確得知
    失智症在我國現今醫療僅能減緩病程惡化，無任何改善之方
    式，如今國際文獻證實大麻製品可以改善、預防失智症病情
    。當其父親出現失智症病徵時，上訴人試圖栽種大麻，並購
    買熱壓機，希望榨取大麻花精油供父親直接服用。由上可知
    ，其並非不願帶父親就診，而係知悉我國醫療之極限，研究
    國外已採用之替代療法，犯罪動機顯異於一般大麻毒品犯罪
    者滿足享樂慾望之動機，應可作為有利上訴人量刑之因素。
    另其曾於律師到場前一再向警察表示係因治療、預防失智症
    始栽種大麻，因警察要求及告知，致上訴人未於偵查中提及
    失智症，因此涉及其犯罪之動機，原判決認均無調查之必要
    ，而有調查職責未盡之違法等語。
四、量刑係法院就繫屬個案犯罪之整體評價，乃事實審法院得依
    職權自由裁量之事項，故量刑判斷當否之準據，應就判決之
    整體觀察為綜合考量，苟已以行為人之責任為基礎，並斟酌
    刑法第57條各款所列情狀，在法定刑度內，酌量科刑，無顯
    然失當或違反公平、比例及罪刑相當原則，亦無偏執一端，
    致明顯失出失入情形，且其執行刑之量定，未違反刑法第51
    條各款所定之方法或範圍，又無明顯悖於前述量刑原則或整
    體法律秩序之理念，即不得任意指為違法或不當，以為第三
    審上訴之理由。原判決說明第一審判決已具體審酌刑法第57
    條科刑等一切情狀，並載敘如何有依毒品危害防制條例第17
    條第2 項及刑法第59條規定遞減輕其刑之理由，在罪責原則
    下適正行使其量刑之裁量權，維持第一審科處有期徒刑3 年
    ，核其量定之刑罰，已兼顧相關有利與不利之科刑資料，客
    觀上並未逾越法定刑度，核無濫用裁量權限或牴觸比例原則
    、罪刑不相當之情形存在。又原判決依調查所得，已說明：
    上訴人於第一審始主張製造大麻係治療、預防其父親之失智
    症，但始終未供父親使用，且大麻尚未除罪化，亦未帶父親
    就醫治療，反認大麻有功效，而私自製造大麻，難憑為從輕
    量刑之因素；另上訴人於警詢並未有何供述因其家人罹患失
    智症才為本件製造大麻之犯行，反在警詢、偵查中明白供稱
    製造大麻係供己施用，且於警詢已有律師陪同應訊，並確認
    筆錄內容無誤，因認無再函詢勞動部及高雄市政府警察局刑
    事警察大隊調查之必要等旨綦詳，並無不合，亦無所指應於
    審判期日調查之證據未予調查之違法情形。
五、上訴意旨置原判決之明白論敘於不顧，仍持已為原判決指駁
    之陳詞，漫事爭辯，就原審採證認事及量刑職權之適法行使
    ，徒以自己之說詞，任意指為違法，要與法律規定得為第三
    審上訴理由之違法情形，不相適合。應認其上訴為違背法律
    上之程式，予以駁回。
據上論結，應依刑事訴訟法第395條前段，判決如主文。
中    華    民    國   111    年    6     月    15    日
                  刑事第七庭審判長法  官  段  景  榕  
                                  法  官  沈  揚  仁  
                                  法  官  汪  梅  芬  
                                  法  官  宋  松  璟  
                                  法  官  楊  力  進  
本件正本證明與原本無異
                                  書記官
中    華    民    國   111    年    6     月    16    日